【裁判字號】    91,易,432
【裁判日期】    920312
【裁判案由】    妨害公務
【裁判全文】
臺灣新竹地方法院刑事判決                          九十一年度易字第四三二號
    公  訴  人  臺灣新竹地方法院檢察署檢察官
    被      告  丁○○
                己○○
                丙○○
    共      同
    選任辯護人  林思銘律師
                劉雅萍律師
    被      告  黃炯
右列被告等因妨害公務案件，經檢察官提起公訴（九十一年度偵字第一一二三號），
本院判決如左：
    主  文
丁○○對於公務員依法執行職務時，施強暴，處有期徒刑肆月。如易科罰金，以佰
元折算壹日。
己○○、丙○○共同對於公務員依法執行職務時，施強暴，各處有期徒刑肆月。如易
科罰金，以佰元折算壹日。
戊○○無罪。
    事  實
一、丁○○、己○○、丙○○及戊○○等四人於民國九十一年二月二十一日凌晨零時
    至一時間某時，前往位於新竹市○區○○路二十二號地下室處之ＳＰＩＮＰＵＢ
    內消費，適遇原執行便衣防搶勤務惟接獲該ＰＵＢ內有發生施用及販賣第二級毒
    品ＭＤＭＡ（俗稱搖頭丸）犯行故而前來調查之新竹市警察局第二分局文華派出
    所警員顏明沂、乙○○及甲○○等人，顏明沂係喬裝欲購買第二級毒品ＭＤＭＡ
    之顧客，與丁○○等四人聊天並探口風，丙○○乃告知有朋友在販賣搖頭丸，惟
    需等該朋友下班方能將毒品送過來。至同日凌晨二時多許，因該ＰＵＢ營業時間
    已到而欲打烊，丁○○等四人乃先後自該ＰＵＢ走上來，顏明沂亦跟隨走出並與
    丁○○等人在門口交談，乙○○及甲○○則亦隨後走上來，甲○○先前往對面新
    竹國際商業銀行處觀察。後因久候丙○○所講之朋友不至，顏明沂及乙○○乃欲
    離開，丁○○等人因再邀請顏明沂及乙○○前往另一處舞廳，未獲顏明沂答應，
    渠等因而對顏明沂及乙○○心生懷疑及不滿，丁○○即先徒手毆打顏明沂臉頰後
    跑向對面，此時原本已先至對面等待之甲○○見狀，即騎乘機車上前追趕丁○○
    ，並邊喊：警察！不要動了等語而表明身分，至快要追到時，甲○○即下車，追
    了幾步，抓住丁○○衣服時又再度表明身分，詎丁○○為逃避追捕，竟基於妨害
    公務之犯意，於甲○○執行職務之際，徒手攻擊甲○○頭、胸及腳等部位，而以
    此方法施強暴，致甲○○受有胸部挫傷、右手掌瘀腫傷、右手肘擦傷、左腰部瘀
    腫傷及左膝瘀腫傷等傷害（傷害部分未據告訴）。迄甲○○持槍在手，才將丁○○制伏。而丁○○自該ＰＵＢ門口跑走後，仍留在該處之己○○、丙○○及戊○○即聯手毆打顏明沂及乙○○，乙○○見狀，立即表明是警察且拿出證件，至此
    戊○○即停手並蹲在地上，詎己○○及丙○○明知顏明沂及乙○○為依法執行職
    務之警員，仍基於妨害公務之犯意，並基於共同犯意聯絡及行為分擔，己○○繼
    續徒手攻擊顏明沂，丙○○為擺脫乙○○之控制，則持續和乙○○拉扯掙扎，而
    均以此方法施強暴，並致顏明沂受有右臉頰挫傷之傷害，乙○○則受有頸部擦傷
    併瘀傷及左踝扭傷等傷害（傷害部分亦未據告訴）。嗣乙○○持槍制伏丙○○，
    及顏明沂制伏己○○，並因支援警力到場而當場查獲。
二、案經新竹市警察局第二分局報請臺灣新竹地方法院檢察署檢察官偵查起訴。
    理  由
壹、被告丁○○、己○○及丙○○部分：
一、訊據被告丁○○固不否認有遭警騎車追趕，被告己○○及被告丙○○亦不否認有
    和警發生爭執拉扯之情事，惟均矢口否認有何妨害公務之犯行，被告丁○○辯稱
    ：我並沒有打顏明沂，當時是過馬路並打電話給朋友，就遭甲○○騎車撞倒，爬
    起來時，看他一直衝過來，會害怕，所以才跑，他拉住我的衣服，我跌倒，他就
    拿槍抵住我的頭，也都沒有說是警察，是等到警車來時才知道他是警察云云，被
    告己○○辯稱：當時是看到丁○○和顏明沂在講話，好像發生爭執，我就過去看
    ，另外一位警察可能以為我們要做甚麼，就過來和我們發生拉扯，之後乙○○拿
    槍出來，但都沒有拿出證件，也沒有表示是警察，我有聽到他們打電話找警察支
    援，等警車來時才知道他們是警察云云，被告丙○○則辯稱：當時從舞廳上來，
    看到丁○○和顏明沂在講話，我就和己○○過去看，乙○○就掐住我的脖子，我
    被他掐住脖子就不能動了云云。經查，
    （一）右開事實，不惟經證人即警員顏明沂、乙○○及甲○○等人於本院調查時
          指證綦詳，並有行政院衛生署新竹醫院診斷證明書三份（見偵查卷第十七
          至十九頁）在卷足稽，而被告戊○○亦於偵訊時供述：店裡打烊時，我們
          走到店門口，顏明沂就跟己○○要買藥，‧‧‧丁○○先徒手毆打顏明沂
          臉部，隨即逃開，接著己○○亦上前攻擊顏明沂，‧‧‧接著乙○○表示
          是警察並持槍要我蹲下別動，丙○○則有毆打乙○○，但旋即遭乙○○制
          伏，己○○也有毆打在場的員警，丁○○掙脫後則由甲○○追捕，丁○○
          也有和甲○○發生扭打等語明確（見偵查卷第五九頁），互核與證人顏明
          沂、乙○○及甲○○所證述情節大致相符。
    （二）次查，證人甲○○在發現前揭ＰＵＢ門口處一團混亂，被告丁○○又自前
          揭ＰＵＢ門口處過馬路來到其所位處之新竹國際商業銀行處時，其即騎機
    車追趕，並喊：警察，不要跑了，然被告丁○○仍繼續跑，證人甲○○繼
          續追趕，在快要追到時，把機車丟在一旁，下車，追了幾步後拉住被告曾
          銀河的衣服，並且再度表明身分，被告丁○○就用手打證人甲○○的頭、
          胸及腳，嗣證人甲○○拉住被告丁○○的頭髮，壓制在地上，並且拔槍出
          來時，被告丁○○才未再動等情，已據證人甲○○於本院調查時結證在卷
          （見本院九十一年七月十二日訊問筆錄第七頁），顯見被告丁○○已知悉
          當時對其追趕之證人甲○○為警員，且證人甲○○正在執行公務之際甚明
          。被告丁○○雖辯稱：甲○○並未表明是警察，且看他一直騎車衝過來，
          會害怕，才逃走云云，然證人甲○○於案發之前已和其餘二名證人顏明沂
          及乙○○在前揭ＰＵＢ與被告丁○○有所接觸及交談，參以被告丁○○先
          前已在前揭ＰＵＢ門口因故毆打證人顏明沂臉頰後才走開，足見對被告曾
          銀河而言，證人顏明沂、甲○○等一行人並非屬凶神惡煞而需避而遠之之
          人，其亦不致對證人甲○○有所忌殫，是以果證人甲○○在被告丁○○過
          馬路時無緣無故即騎車衝撞，被告丁○○又係應聲跌倒，衡情其應係馬上
          爬起並上前向證人甲○○質問緣由，又豈有隨即加速逃走之理？從而證人
          甲○○於追趕被告丁○○當時已表明是警察身份，是以被告丁○○為逃避
          追捕方才迅速逃跑一節，應堪認定。而被告丁○○在得知證人甲○○是警
          員後，不惟繼續逃跑，且於遭證人甲○○抓住時猶仍徒手攻擊證人甲○○
          而施強暴，足見其確有上揭妨害公務之犯行無訛。
    （三）又查，被告丁○○在毆打證人顏明沂後隨即跑開，其餘三名被告則繼續攻
          擊證人顏明沂及乙○○，證人乙○○就拔槍出來，並且拿出識別證表明是
          警察，被告戊○○聽後就蹲在地上，未再繼續毆打證人顏明沂及乙○○二
          人，然被告己○○仍繼續攻擊證人顏明沂，被告丙○○則仍繼續掙扎並欲
          掙脫等情，已據證人顏明沂及乙○○於本院調查時結證明確（見本院九十
          一年七月十二日訊問筆錄第十一頁、九十一年八月二十三日訊問筆錄第四
          頁），而被告己○○於本院審理時亦自承：乙○○拿槍出來後，被告黃炯
          男就蹲在那裡沒有打警察等情（見本院審理筆錄第四頁），足見證人林錦
          福於遭被告己○○、丙○○及戊○○等人圍毆時，確立即表明警察之身分
          ，是以被告戊○○才立即罷手無疑。從而被告己○○及丙○○犯後空言辯
          稱：警察未表明身份云云，顯係事後卸責之詞，不足採信。而被告己○○
          在證人乙○○表明是警員後，猶仍繼續攻擊證人顏明沂，又被告丙○○為
          能掙脫證人乙○○之逮捕，亦仍掙扎並和證人乙○○有所拉扯，導致證人
          顏明沂及乙○○均受有如事實欄所述之傷害，益徵被告己○○及丙○○均
          有前開妨害公務之犯行。
    （四）綜上所述，本件事證已臻明確，被告丁○○、己○○及丙○○上揭妨害公
          務之犯行均洵堪認定，應予依法論科。
二、核被告丁○○、己○○及丙○○三人所為，均係犯刑法第一百三十五條第一項之
    妨害公務罪。又被告己○○及丙○○間就上開犯行，具犯意聯絡及行為分擔，為
    共同正犯。又公訴意旨雖認被告丁○○就上揭犯行與被告己○○、丙○○亦成立
    共同正犯等語，惟被告丁○○係自前揭ＰＵＢ門口跑走後，遭證人甲○○騎機車
    追趕時，證人甲○○才表明警察之身分，斯時被告丁○○才知悉證人甲○○為警
    員等情，業如前述，是以應認被告丁○○於得知證人甲○○之警員身分後猶仍實
    施之強暴行為，係單獨為之，其就妨害證人甲○○執行公務之犯行部分，係單獨
    正犯。再者，被告丁○○雖先毆打證人顏明沂後才離開，惟尚乏積極證據足認斯
    時被告丁○○已知悉證人顏明沂為警員，而證人乙○○又係在被告丁○○自上揭
    ＰＵＢ門口跑走後，才表明警員身份等情，亦如前述，是以亦難認已離開之被告
    丁○○就被告己○○及丙○○毆打證人顏明沂及乙○○之妨害公務犯行部分，被
    告三人亦具有犯意聯絡，而推由被告己○○及丙○○實施，自不待言，是公訴意
    旨認被告丁○○與被告己○○、丙○○成立妨害公務犯行之共同正犯，尚有誤會
    ，附此敘明。爰審酌被告三人明知證人三人等為警員，竟以強暴方法抗拒警員依
    法執行職務，公然挑戰國家公權力，並因此造成警員受傷，且渠等犯後猶飾詞狡
    辯，態度不佳等一切情狀，各量處如主文所示之刑，並均諭知易科罰金之折算標
    準，以資懲儆。
貳、被告戊○○部分：
一、公訴意旨略以：被告戊○○與被告丁○○、己○○及丙○○等四人，於民國九十
    一年二月二十一日凌晨四時許，在新竹市○區○○路二十二號前，因不滿證人即
    執行便衣勤務之新竹市警察局第二分局文華派出所警員庚○○、甲○○及乙○○
    等三人，被告丁○○竟因此徒手毆打證人庚○○臉部成傷，旋欲逃離現場時，證
    人甲○○即上前追捕，亦遭被告丁○○毆打成傷，現場與被告丁○○具有犯意聯
    絡之被告戊○○、己○○及丙○○則聯手攻擊證人庚○○及乙○○，導致證人乙○○亦受傷（傷害罪部分均未據告訴），嗣經支援警力到場，始將被告戊○○、
    丁○○、己○○及丙○○四人逮捕，因認被告戊○○涉犯有刑法共同妨害公務罪
    嫌等語。
二、按犯罪事實應依證據認定之，無證據不得推定其犯罪事實，刑事訴訟法第一百五
    十四條定有明文。又刑事訴訟法上所謂認定犯罪事實之證據，係指足以認定被告
    確有犯罪行為之積極證據而言，該項證據自須適合於被告犯罪事實之認定，始得
    採為斷罪資料；而認定不利於被告之事實，須依積極證據，茍積極證據不足為不
    利於被告事實之認定時，即應為有利於被告之認定，更不必有何有利之證據，最
    高法院三十年上字第八一六號○號著有判例可資參照。
三、本件公訴人認被告戊○○涉有前揭妨害公務罪嫌，無非係以被告戊○○之供認、
    證人顏明沂、乙○○及甲○○之指述及診斷證明書三份等資為依據。
四、訊據被告戊○○堅決否認有何妨害公務犯行，辯稱：當時乙○○將槍拿出來後，
    我就蹲下來了等語。經查，證人顏明沂、乙○○及甲○○原先係前往上揭ＰＵＢ
    處查緝施用及販賣第二級毒品ＭＤＭＡ之犯行，在該ＰＵＢ門口處因拒絕被告丁○○等再前往另一處舞廳之提議，致被告丁○○心生不滿，被告丁○○才先徒手
    毆打證人顏明沂，之後被告丁○○即過馬路至對面，同時證人甲○○發現此情，
    才騎機車追趕，並表明警員身份；又被告丁○○離開上揭ＰＵＢ後，被告戊○○
    和其餘被告己○○、丙○○即共同圍毆證人顏明沂及乙○○，此時證人乙○○才
    拔槍出來，並表明警察身份等情，均已如前述，足見在證人乙○○表明身份之前
    ，被告戊○○並不知悉證人三位等為警員，是以其縱使就被告丁○○先前毆打證
    人顏明沂之行為，及證人乙○○表明身份之前和被告己○○、丙○○共同毆打證
    人顏明沂及乙○○之行為間，分別和其餘被告具有犯意聯絡及行為分擔，然斯時
    被告戊○○既不知悉證人三位等為警員，自難認其具有妨害警員執行公務之犯意
    。而證人乙○○拔槍出來，表明警員身份並大叫不要動之後，被告戊○○隨即蹲
    下，並未再繼續毆打證人顏明沂及乙○○等情，已據被告戊○○供述在卷，核與
    被告己○○所供情節相符（見本院審理筆錄第四頁），並經證人乙○○證述明確
    （見本院九十一年七月十二日訊問筆錄第十一頁），足見被告戊○○並未於證人
    乙○○及顏明沂執行職務時施強暴而有妨害渠等執行公務之犯行。而證人乙○○
    係在其和證人顏明沂遭被告己○○、丙○○及戊○○毆打時表明警員身份，隨即
    被告己○○及丙○○即實施前述妨害公務犯行，業如前述，是以亦難認被告戊○○會在如此短時間內，就和被告己○○及丙○○達成妨害證人顏明沂及乙○○執
    行公務之犯罪謀議，而需就被告己○○及丙○○之妨害公務犯行同負共同正犯之
    責。再者，證人甲○○表明警員身份時係在其追趕被告丁○○之際，斯時被告戊○○並不在場，其已無從得知證人甲○○亦為警員，且被告丁○○在得知證人甲○○為警員後所隨即實施之妨害證人甲○○執行公務犯行之地點又係在前開ＰＵ
    Ｂ對面處，則被告丁○○所為妨害證人甲○○執行公務之犯行已難認係在其和被
    告戊○○有所謀議後為之，尚難遽認被告戊○○已有視被告丁○○所為妨害證人
    甲○○執行公務之行為亦為自己之行為，而涉有妨害人甲○○執行公務之犯行。
    此外，本院復查無其他積極證據足以證明被告戊○○有何妨害公務之犯行，應認
    被告戊○○之犯罪尚屬不能證明，揆諸前揭說明，爰依法為被告戊○○無罪判決
    之諭知。
據上論斷，應依刑事訴訟法第二百九十九條第一項前段、第三百零一條第一項，刑法
第二十八條、第一百三十五條第一項、第四十一條第一項前段，罰金罰鍰提高標準條
例第一條前段、第二條，判決如主文。
本案經檢察官邱朝智到庭執行職務。
中      華      民      國    九十二    年      三      月      十二    日
                                  臺灣新竹地方法院刑事第二庭
                                          法  官  楊  惠  芬
右正本證明與原本無異。
如不服本判決，應於判決送達後十日內向本院提出上訴狀( 應附繕本 )，上訴於
臺灣高等法院。
                                          書記官  鄭  明  枝
中      華      民      國    九十二    年      三      月      十二    日
附錄本案論罪科刑法條全文：
刑法第一百三十五條第一項：
對於公務員依法執行職務時，施強暴脅迫者，處三年以下有期徒刑、拘役或三百元以
下罰金。


司法院資訊處製作；財團法人民間司法改革基金會備份。
